【裁判字號】    96,交訴,135
【裁判日期】    970516
【裁判案由】    過失致死
【裁判全文】
臺灣彰化地方法院刑事判決             96年度交訴字第135號
公  訴  人  臺灣彰化地方法院檢察署檢察官
被      告  丙○○
                      號
選任辯護人  朱清雄律師
上列被告因過失致死案件，經檢察官提起公訴（96年度偵字第
1406號、96年度調偵字第335號 ），本院判決如下：
    主    文
丙○○因過失致人於死，處有期徒刑壹年，減為有期徒刑陸月，
如易科罰金，以新臺幣壹仟元折算壹日。
丙○○被訴犯不能安全駕駛動力交通工具罪部分免訴。
    犯罪事實
一、丙○○係智慮健全之成年人，明知無駕駛執照，不得駕駛汽
    車；且飲用酒類後吐氣所含酒精濃度超過0.25MG/L亦不得駕
    車。竟仍於民國95年10月1 日晚間，在彰化縣員林鎮「昇財
    麗禧酒店」飲酒後，已有反應較慢、感覺減低而影響駕駛等
    情形，明知自己駕駛執照業已遭吊銷，且已不能安全駕駛動
    力交通工具，猶於飲酒後於該日晚間8 時30分許駕駛車牌號
    碼NQ-4 197號自用小貨車，上路行駛。同日晚間8 時55分許
    ，丙○○駕車沿彰化縣員林鎮○○路由西往東方向行駛，行
    經彰化縣員林鎮○○路1 段浮圳橋上時，其原應注意汽車行
    駛時，駕駛人應注意車前狀況，隨時採取必要安全措施；在
    劃有分向限制線之路段，不得駛入來車車道內，而依當時天
    候晴、夜間有照明、路面舖設柏油、乾燥、無缺陷、視距良
    好等一切情狀，並無不能注意之情事，竟疏於注意，於酒後
    無照駕車，並因酒後駕車精神狀況不佳而疏未注意車前狀況
    ，仍貿然前行，並跨壓分向限制線行駛，適有林高明騎乘車
    牌號碼KSE- 92 8 號機車搭載其妻甲○○○，沿彰化縣員林
    鎮○○路由東往西方向行駛至浮圳橋時，丙○○因不勝酒力
    並有前揭疏失而駕車衝撞林高明所騎乘之機車，致林高明、
    甲○○○人車倒地，甲○○○受有右側股骨開放性粉碎性骨
    折、右側脛腓骨粉碎性骨折、左手第二、三、四、五掌骨折
    、多處擦傷之傷害；林高明受有顱腦損傷之傷害。嗣警據報
    到場處理，將林高明、甲○○○送醫急救，丙○○則於未被
    有偵查權之公務員或機關發覺其犯罪前，向到場處理之警員
    自首坦承犯行，進而接受裁判，並接受酒精濃度測試，而為
    警發現其呼氣酒精濃度高達為1.06MG/L。其後，林高明經急
    救後仍於96年10月8 日不治死亡（丙○○服用酒類不能安全
    駕駛動力交通工具部分另為免訴之諭知）。
二、案經被害人甲○○○及被害人林高明之子乙○○分別訴由臺
    灣彰化地方法院檢察署檢察官偵查起訴。
     理    由
壹、有罪部分
一、證據能力
    本案下列引用之供述及非供述證據，經本院依法踐行調查證
    據程序，公訴人及被告、辯護人均不爭執各該證據之證據能
    力，且亦查無依法應排除其證據能力之情形，是後述所引用
    證據之證據能力均無疑義，合先敘明。
二、認定犯罪事實所憑之證據及理由
（一）訊據被告丙○○固坦承於前揭時地、有酒後無照駕車而發
      生車禍一情，惟矢口否認有何犯行，辯稱：伊係在自己車
      道內行駛，並無跨越分向限制線，伊並無過失；本件係因
      被害人林高明跨越分向限制線行駛、且轉頭與其妻甲○○
      ○說話，未注意車前狀況而肇事云云。
（二）經查：
    1.被告丙○○無駕駛執照而酒後駕車，以致與被害人林高明
      所騎乘之機車（後搭載其妻即被害人甲○○○），於上揭
      時地發生車禍一情，為被告丙○○自警訊以迄偵審均供認
      不諱，核與現場證人洪又民、證人即被害人甲○○○證述
      之情節相符，並有道路交通事故調查報告表（一）、（二
      ）各一紙，相片22幀、酒精測定紀錄表附卷足資佐證。又
      被害人林高明確因本件車禍死亡，亦經臺灣彰化地方法院
      檢察署檢察官督同法醫師相驗明確，掣有相驗屍體證明書
      、驗斷書及勘驗筆錄在卷足憑；被害人甲○○○因本件車
      禍而受傷，則有財團法人彰化基督教醫院出具之診斷書影
      本附卷可稽。
    2.本院將本案肇事之機車、自用小貨車、及當時停放在該處
      之遊覽車均送請彰化縣警察局鑑識課鑑識人員勘察結果，
      發現被害人林高明所駕駛之機車，前擋板左側發現刮擦痕
      、破裂痕、車頭內側凹陷破裂痕跡、車頭置物箱飾板左側
      及腳踏板左側與左側蓋前側均破裂，而車尾型態大致完好
      ，主要車損位於車頭前側；被告丙○○所駕自用小貨車左
      前車門前緣整面向後翻起、左後視鏡向後翻折、左霧燈及
      左前大燈均破裂，左前方向燈破裂且塑膠框掉落、前擋風
      玻璃左側有蜘蛛網狀破裂痕跡，主要車損位於車頭左前側
      ，右側與後側車身大致完好，未發現明顯毀損或外附痕跡
      ，有二車之車損照片及彰化縣警察局現場勘察報告在卷可
      查（見彰化縣警察局道路交通事故調查卷宗第14頁、該局
      現場12-14 頁、勘察報告第3 、6 頁）。又勘察所得微物
      外附跡證有被害人機車前擋板刮擦痕及內側之凹陷痕跡，
      與被告之自用小貨車前保險桿左前側刮擦痕高度相近、方
      向一致；被告車輛之左前側凹陷痕跡與黑色外附痕跡，與
      被害人機車左側橡膠把手末端高度相近、把手顏色相似乙
      節，亦為上開勘察報告載明綦詳（見該報告第9 頁）。依
      上開車損狀況及微物跡證可知，本件係機車車頭前擋板左
      側與前左側車身受到來自左前方向範圍內之力量撞擊，即
      被告所駕自用小貨車車頭正面左側撞擊被害人機車車頭前
      擋板左側與左前側車身無疑。
    3.再參照被害人之機車右側多為刮擦痕，自前右側條、右側
      護條、右側蓋、右側排氣管護片外側等處均發現刮擦痕，
      亦有上開車損照片及勘察報告可考（見上開彰化縣警察局
      道路交通事故調查卷宗第15、16頁上方照片、勘察報告第
      4 頁），由該整體形態觀之，應係機車撞擊後向右側倒地
      與地面接觸磨擦所致。而經警局鑑識小組勘察結果，該機
      車右側僅在於排氣管下側螺帽外緣發現黃色外附漆痕，其
      餘部分均無黃色之外附痕跡，有該勘察報告足證（見該報
      告第4 頁），而對照車禍現場機車倒地照片（見上開道路
      交通事故調查卷宗第20頁下方照片），機車上有黃色外附
      漆之處即與分向限制線接觸位置，故該黃色外附痕跡應係
      機車與道路該處分向限制線接觸磨擦所致，而同理可知，
      機車其餘部分並未與分向限制線接觸磨擦，故並無黃色外
      附漆痕跡。
    4.再比對被害人機車之刮地痕，均係在被害人車行方向之車
      道內，且在該車道內與分向限制線接近之起始端顏色較深
      ，愈往東北東方向顏色愈淡，顯見該刮地痕係由被害人車
      行方向之車道內靠近分向限制線處往被害人車行方向之車
      道（即東北東方向）刮擦而去，此有現場照片及道路交通
      事故現場圖足核（見上開道路交通事故調查卷宗第1 頁、
      第11頁上方照片）。另在該刮地痕之起點處有2 處液跡，
      亦有上開現場照片足稽（見同上調查卷宗第11頁上方照片
      ），顯見該處為機車倒地之始點無誤。
    5.被告之自用小貨車與被害人之機車發生撞擊，致被害人之
      機車倒地往前刮擦，以刮地痕悉數在被害人原行車道內、
      及被害人之機車除右側排氣管下側螺帽外緣有接觸磨擦分
      向限制線外別無他處有接觸磨擦痕跡觀之，被害人之機車
      係在原來行車之車道內倒地，應可認定。又被害人之機車
      右側並無因拋擲或甩摔至地面所造成之凹損或破裂，有上
      開車損照片及勘察報告可徵（見上揭調查報告卷宗第16頁
      上方照片、勘察報告第4 頁照片）。兩相對照，可知被害
      人之機車應係於遭被告之自用小貨車撞擊後旋即倒地，則
      被害人之機車顯無可能係在被告之車道內遭撞擊後，拋擲
      至自己原來車道內才倒地刮擦而去，是被害人之機車與被
      告之自用小貨車顯然係於被害人原行車道內發生碰撞，應
      無疑問。故而，本案係被告跨越分向限制線逆向行駛，而
      非被害人之機車跨越分向限制線逆向行駛，堪予認定，被
      告前揭辯解，無非圖卸之詞，不足採信。
    6.被害人既無跨越分向限制線逆向行駛之情形，復查無證據
      證明被告自始即逆向行駛於被害人原行之車道，則對於被
      告猝然逆向跨越分向限制線進入被害人之車道而發生本件
      車禍，顯難預期被害人得以注意此突發之車前狀況，隨時
      採取必要之安全措施，而有何應注意、能注意而不注意之
      情況，是無從認定被害人與有過失，自無從為有利被告之
      認定。
    7.至於本案經送請臺灣省彰化縣區車輛行車事故鑑定委員會
      鑑定結果，該會雖認被告及被害人林高明均有跨越方向限
      制線行駛之過失，此有臺灣省彰化縣區車輛行車事故鑑定
      委員會96年6 月7 日彰鑑字第0965601286號函文在卷可據
      ，然因該會未及參酌其他微物跡證即被害人林高明之機車
      上除右側排氣管下側螺帽外緣有與分向限制線接觸磨擦所
      產生之黃色外附漆外，別無他處有此種接觸磨擦痕跡，故
      本院認該鑑定意見與本案事證不符，尚難作為本案憑斷肇
      事原因之依據。
（三）按汽車行駛時，駕駛人應注意車前狀況，並隨時採取必要
      之安全措施；在劃有分向限制線之路段，不得駛入來車車
      道內及汽車駕駛人飲用酒類後吐氣所含酒精濃度超過0.25
      MG/L不得駕車，道路交通安全規則第94條第1 項第3 款、
      第97條第2 款、第114 條第2 款定有明文。此為一般駕駛
      人應注意並能注意之事項，本件被告為一智慮健全之成年
      人，由其到庭供述清楚可證，其駕車行駛即應遵守上開規
      則。參以事故發生當時天候晴、夜間有照明、路面舖設柏
      油、乾燥、無缺陷、視距良好，有上開道路交通事故調查
      報告表（一）及車禍現場照片在卷可查，依當時之情形顯
      無不能注意之情事，被告竟疏未注意，酒後駕車貿然跨越
      分向限制線行駛，復未隨時採取必要之安全措施，以避免
      發生碰撞之危險，適有被害人林高明騎乘機車搭載被害人
      甲○○○行經該處，被告避煞不及而肇事，被告顯有過失
      至明。
（四）被害人林高明因本件車禍而死亡，被害人甲○○○因本件
      車禍而而受傷，已如前認定，則被告之過失犯行與被害人
      林高明之死亡、甲○○○之受傷間，均顯有相當因果關係
      。
（五）綜上所述，本案事證明確，被告過失傷害犯行至堪認定，
      應依法論科。
二、論罪科刑理由
（一）核被告丙○○所為，係犯刑法第276 條第1 項之過失致死
      罪、第284 條第1 項之過失傷害罪。又被告之駕駛執照已
      經吊銷，業為被告所自陳，屬無照駕駛乙節，亦有前揭道
      路交通事故調查報告表（一）在卷足按。被告無駕駛執照
      、又酒醉駕車，致人受傷及死亡，依法應負刑事責任，應
      均依道路交通管理處罰條例第86條第1 項之規定，加重其
      刑。被告一過失行為，致一被害人死亡、一被害人受傷，
      所犯過失致死罪與過失傷害罪，係一行為觸犯數罪名，屬
      想像競合，應從一重之過失致死罪處斷。
（二）被告於肇事後未被有偵查權之公務員或機關發覺其為犯罪
      嫌疑前，留在事故現場向到場處理之警員自承犯行，進而
      接受裁判，有警局所製自首情形紀錄表在卷為憑，合乎自
      首之要件，爰依刑法第62條前段減輕其刑，並依法先加後
      減之。
（三）爰審酌被告酒後率爾駕車，以致造成本件憾事，對被害人
      及其家屬造成無法彌補之傷害，及其過失之程度、及肇事
      後迄今尚未與被害人家屬達成民事上之和解，為告訴代理
      人到庭陳明，且到庭猶否認犯行，難認已有悔悟之心等情
      狀，量處如主文所示之宣告刑。又查被告犯罪時間，係在
      96年4 月24日以前，所犯為過失傷害、過失致死罪，悉合
      於減刑條件，應依中華民國九十六年罪犯減刑條例第2 條
      第1 項第3 款、第9 條之規定，減其宣告刑二分之一，並
      諭知易科罰金之折算標準。
貳、免訴部分
一、公訴意旨略稱：被告丙○○於95年10月1 日晚間，在彰化縣
    員林鎮「昇財麗禧酒店」飲酒後，已有反應較慢、感覺減低
    而影響駕駛等情形，已不能安全駕駛動力交通工具，竟仍於
    飲酒後於該日20時30分許駕駛車號NQ-4197 號自用小貨車，
    上路行駛，同日20時55分許，沿彰化縣員林鎮○○路由西往
    東方向行駛，行經彰化縣員林鎮○○路1 段浮圳橋上前時，
    被告丙○○不勝酒力而駕車衝撞被害人林高明所騎乘之機車
    ，致被害人林高明、甲○○○人車倒地，經警到場處理，對
    被告丙○○施以酒精濃度測試，發現其呼氣酒精濃度為1.06
    MG/L，因認被告丙○○涉犯刑法第185 條之3 之不能安全駕
    駛動力交通工具罪。
二、按案件曾經判決確定者，應諭知免訴之判決，刑事訴訟法第
    302 條第1 款定有明文。
三、查本件被告被訴犯不能安全駕駛動力交通工具罪部分，業經
    本院於96年2 月13日以96年度交簡上字第1 號判處有期徒刑
    3 月確定在案，有該判決書及臺灣高等法院被告前案紀錄表
    在卷可參，依照上開說明，此部分應為免訴之判決。
、適用法律依據
一、刑事訴訟法第299條第1項前段、第302條第1款。
二、刑法第276 條第1 項、第284 條第1 項、第55條、第41條第
    1 項前段，第62條前段。
三、刑法施行法第1條之1第1項、第2項前段。
四、道路交通管理處罰條例第86條第1項。
五、中華民國九十六年罪犯減刑條例第2 條第1 項第3 款、第7
    條、第9 條。
本案經檢察官吳曉婷到庭執行職務。
中    華    民    國    97    年    5     月    16    日
                  刑事第四庭    法  官  周淡怡
以上正本證明與原本無異。
如不服本判決，應於判決送達後10日內，向本院提出上訴書狀，
上訴書狀應「敘述具體上訴理由」，並按他造當事人之人數附繕
本。「切勿逕送上級法院」。
告訴人或被害人對於判決如有不服具備理由請求檢察官上訴者，
其上訴期間之計算係以檢察官收受判決正本之日期為準。
中    華    民    國    97    年    5     月    16    日
                                書記官  劉玫金
附錄本案論罪科刑法條全文
中華民國刑法第276條
（過失致死罪）
因過失致人於死者，處2 年以下有期徒刑、拘役或2 千元以下罰
金。
從事業務之人，因業務上之過失犯前項之罪者，處5 年以下有期
徒刑或拘役，得併科3 千元以下罰金。
中華民國刑法第284條
（過失傷害罪）
因過失傷害人者，處6 月以下有期徒刑、拘役或5 百元以下罰金
，致重傷者，處1 年以下有期徒刑、拘役或5 百元以下罰金。
從事業務之人，因業務上之過失傷害人者，處1 年以下有期徒刑
、拘役或1 千元以下罰金，致重傷者，處 3 年以下有期徒刑、
 拘役或2 千元以下罰金。


司法院資訊處製作；財團法人民間司法改革基金會備份。
